【裁判字號】    98,訴,2467
【裁判日期】    981023
【裁判案由】    毒品危害防制條例
【裁判全文】
臺灣板橋地方法院刑事判決              98年度訴字第2467號
公  訴  人  臺灣板橋地方法院檢察署檢察官
被      告  乙○○
選任辯護人  林宇文律師
            張漢榮律師
上列被告因違反毒品危害防制條例案件，經檢察官提起公訴（九
十八年度偵字第一一○九○號、第一四○五四號），本院判決如
下：
    主  文
乙○○轉讓第三級毒品，處有期徒刑伍月，如易科罰金，以新臺
幣壹仟元折算壹日。扣案第三級毒品愷他命（Ketamine）貳拾包
（含塑膠袋驗餘重量貳拾點玖貳肆公克），均沒收。
被訴販賣第三級毒品部分，均無罪。
    事  實
一、乙○○明知愷他命（Ketamine，俗稱Ｋ他命）為毒品危害防
    制條例所管制之毒品，不得轉讓，因本人有施用愷他命之惡
    習，於民國九十八年三月十七日下午六時許，在臺北縣中和
    市之捷運景安站前，以新臺幣（下同）一萬二千五百元之價
    錢，向綽號「豬頭」之成年男子購入愷他命二十五包（重量
    不詳）供己施用。乙○○購入毒品後，於同日下午七時許，
    竟基於轉讓第三級毒品愷他命之犯意，在臺北縣中和市○○
    路某巷友人黃振南所駕駛車號九五一五－ＫＧ號自用小客車
    內，無償提供愷他命予黃振南施用一次。嗣於翌日（十八日
    ）上午零時三十分許，經警在臺北市中山區○○○路二七五
    號前查獲，並扣得乙○○所有轉讓所餘之愷他命二十包（含
    塑膠袋外包裝重量，驗餘重量二十．九二四公克），經採取
    乙○○、黃振南之尿液送檢驗後，均呈施用愷他命陽性反應
    ，始查悉上情。
二、案經臺北市政府警察局中山分局移送臺灣臺北地方法院檢察
    署檢察官呈請臺灣高等法院檢察署檢察長令轉臺灣板橋地方
    法院檢察署檢察官偵查起訴。
    理  由
壹、有罪部分：
一、按被告以外之人於審判外之陳述雖不符刑事訴訟法第一百五
    十九條之一至之四等四條之規定，而經當事人於審判程序同
    意作為證據，法院審酌該言詞陳述或書面陳述作成時之情況
    ，認為適當者，亦得為證據；當事人、代理人或辯護人於法
    院調查證據時，知有刑事訴訟法第一百五十九條第一項不得
    為證據之情形，而未於言詞辯論終結前聲明異議者，視為有
    前項之同意，同法第一百五十九條之五定有明文。立法意旨
    在於傳聞證據未經當事人之反對詰問予以核實，原則上先予
    排除。惟若當事人已放棄反對詰問權，於審判程序中表明同
    意該等傳聞證據可作為證據；或於言詞辯論終結前未聲明異
    議，基於尊重當事人對傳聞證據之處分權，及證據資料愈豐
    富，愈有助於真實發見之理念，且強化言詞辯論主義，使訴
    訟程序得以順暢進行，上開傳聞證據亦均具有證據能力。查
    本件下列所引用（證人之證言、鑑定人之鑑定資料等）之被
    告以外之人於審判外之供述證據（含書面供述），因公訴人
    、被告及其辯護人均於本院審理時表示無意見，且迄至言詞
    辯論終結前均未聲明異議，而本院審酌上開供述證據資料製
    作時之情況，無不當取供及證明力明顯過低之瑕疵，認以之
    作為證據應屬適當，揆諸上開規定，認上揭證據資料均有證
    據能力。
二、訊據被告乙○○對於上揭轉讓愷他命之犯行坦承不諱，核與
    證人黃振南於警詢、偵查中之證詞相符合，查獲並扣案之白
    色結晶物經鑑定為第三級毒品愷他命驗餘含包裝重二十．九
    二四公克，此有卷附行政院衛生署管制藥品管理局九十八年
    四月十五日管檢字第○九八○○○三六八八號鑑定書可查，
    被告與證人黃振南所採之尿液經鑑定結果均呈施用愷他命之
    陽性反應，亦有卷附臺灣尖端先進生技醫藥股份有限公司濫
    用藥物檢驗報告書二紙足考，並有扣案之愷他命二十包可供
    佐證，被告上開自白與事實相符，被告轉讓愷他命之犯行堪
    以認定，應依法論科。
三、被告轉讓第三級毒品愷他命，核其所為，係犯毒品危害防制
    條例第八條第三項之轉讓第三級毒品罪。被告轉讓毒品前後
    ，非法持有第三級毒品之低度行為，為轉讓之高度行為所吸
    收，均不另論罪。按毒品危害防制條例於九十二年七月九日
    增訂第八條第六項規定，並於九十三年一月九日，經總統公
    布修正施行。就轉讓毒品淨重達五公克以上者，加重其本刑
    至二分之一，其標準由行政院定之，行政院於九十三年一月
    七日院臺法字第○九三○○八○五五一號發布施行「轉讓持
    有毒品加重其刑之數量標準」，其中第二條第一項規定：「
    轉讓、持有毒品達一定數量者，加重其刑至二分之一，其標
    準如下：三、第三級毒品：淨重二十公克以上，查被告以上
    揭方式轉讓愷他命予友人黃振南施用，重量無證據足證已達
    上揭加重之標準，即無適用此一加重刑罰規定之餘地。爰審
    酌被告轉讓愷他命，足以擴張毒品之流通，傷害他人之身體
    健康，所轉讓毒品之數量輕微，被告犯後已坦認犯行，並有
    悔意，及其犯罪之動機、目的、手段、所生危害等一切情狀
    ，量處如主文所示之刑，以資懲儆，並諭知易科罰金之折算
    標準。末按毒品危害防制條例第二條第二項規定，毒品依其
    成癮性、濫用性及對社會危害性分為四級，並就製造、運輸
    、販賣、意圖販賣而持有、以非法方法使人施用、引誘他人
    施用及轉讓等不同品項毒品之行為，分別定其處罰。至施用
    或持有第三、四級毒品，因其可罰性較低，故予除罪化，僅
    就施用及持有第一、二級毒品科以刑罰。惟鑑於第三、四級
    毒品均係管制藥品，特於同條例第十一條之一明定無正當，
    理由不得擅自持有；第十八條第一項後段復規定查獲之第三
    、四級毒品，無正當理由而擅自持有者，沒入銷燬之。從而
    ，依同條例第十八條第一項後段應沒入銷燬之毒品，專指查
    獲之施用、持有第三、四級毒品而言；倘係查獲之製造、運
    輸、販賣、意圖販賣而持有、以非法方法使人施用、引誘他
    人施用或轉讓之第三、四級毒品，既屬同條例相關法條明文
    規定處罰之犯罪行為，即非該條項應沒入銷燬之範圍。又同
    條例第十九條第一項所定「供犯罪所用或因犯罪所得之物」
    ，係指犯第四條至第九條、第十二條、第十三條或第十四條
    第一項、第二項之罪所用或所得之物，不包括毒品本身在內
    ，自不得為第三、四級毒品之沒收依據。同條例對於查獲之
    製造、運輸、販賣、意圖販賣而持有、以非法方法使人施用
    、引誘他人施用及轉讓第三、四級毒品之沒收，並無特別規
    定，如其行為已構成犯罪，則該毒品即屬不受法律保護之違
    禁物，應回歸刑法之適用，依刑法第三十八條第一項第一款
    之規定沒收之（最高法院九十六年度台上字第六八六七號判
    決意旨參照），是依上開說明，本件扣案第三級毒品愷他命
    （Ketamine）二十包（含塑膠袋驗餘重量二十．九二四公克
    ）其毒品愷他命本身，係被告轉讓所餘之毒品，因被告轉讓
    該毒品已構成犯罪，則扣案愷他命，即屬不受法律保護之違
    禁物，不問屬於犯罪行為人所有與否，仍應依刑法第三十八
    條第一項第一款之規定沒收之；至於包裝毒品之塑膠袋二十
    個，均係供包裝使毒品防止毒品裸露、逸出、防潮之功用，
    以及便於攜帶及轉讓使用，為供犯罪所用之物，為被告所有
    ，業據被告供明在卷，亦應依同條例第十九條第一項之規定
    沒收之。
貳、無罪部分（即販賣第三級毒品部分）：
一、公訴意旨另略以：被告乙○○明知愷他命為毒品危害防制條
    例所管制之毒品，不得販賣竟分別為下列犯行：(一)基於販賣
    愷他命之犯意，於九十八年五月十五日下午二時許，在其位
    於臺北縣中和市○○路二○八巷三十之二號居所內，以七百
    元之代價，販賣愷他命二包予甲○○，甲○○並當場交付四
    百元之價款予乙○○，剩餘價款俟同日下午七時許，再償還
    予被告；(二)又基於販賣愷他命之犯意，於同日下午七時許，
    在上址景安路之居所內，以三千五百元之代價，販賣愷他命
    十包予甲○○，被告當場交付愷他命一包予甲○○，雙方並
    約定於同年月十八日（星期一）再行交付剩餘之毒品，並清
    償買賣愷他命之價款。嗣經警於九十八年五月十五日下午八
    時五十分許，在上址查獲，並扣得愷他命二包（驗餘淨重○
    ．九七八八公克），同時起出被告所有供販賣毒品所用之分
    裝袋四十六個、電子磅秤一臺、帳簿一本等物，而查悉上情
    。因認被告涉犯毒品危害防制條例第四條第三項販賣第三級
    毒品罪嫌云云。
二、按犯罪事實應依證據認定之，無證據不得認定犯罪事實；不
    能證明被告犯罪者，應諭知無罪之判決，刑事訴訟法第一百
    五十四條第二項及第三百零一條第一項分別定有明文。次按
    認定不利於被告之事實，須依積極證據，苟積極證據不足為
    不利於被告事實之認定時，即應為有利於被告之認定，更不
    必有何有利之證據；又事實之認定，應憑證據，如未能發現
    相當證據，或證據不足以證明，自不能以推測或擬制之方法
    ，以為裁判基礎。而刑事訴訟法上所謂認定犯罪事實之積極
    證據，係指適合於被告犯罪事實之認定之積極證據而言，雖
    不以直接證據為限，間接證據亦包括在內；然而無論直接或
    間接證據，其為訴訟上之證明，須於通常一般之人均不致有
    所懷疑，而得確信其為真實之程度者，始得據為有罪之認定
    ，倘其證明尚未達到此一程度，而有合理之懷疑存在時，致
    使無從形成有罪之確信，根據「罪證有疑，利於被告」之證
    據法則，即不得遽為不利被告之認定，有最高法院三十年上
    字第八一六號、二十九年上字第三一○五號、三十年上字第
    一八三一號、四十年台上字第八十六號及七十六年台上字第
    四九八六號判例意旨參照。
三、本件公訴人認被告涉有上揭販賣第三級毒品愷他命之犯行，
    無非係以證人甲○○於警詢、偵查中之證詞，並扣得愷他命
    二包（驗餘淨重○．九七八八公克）、分裝袋四十六個、電
    子磅秤一臺、帳簿一本足稽為其論據。訊據被告堅詞否認有
    於上揭時、地販賣第三級毒品愷他命予證人甲○○之犯行，
    辯稱：「愷他命都是甲○○賣給我的。九十八年五月十五號
    下午二時許我沒有賣愷他命二包給甲○○，當天我是有跟甲
    ○○在我家樓下碰面，當時他跟我借三百元；後來當天下午
    七點多的時候我在我家巷口對面修理機車，甲○○過來找我
    ，他叫我上車說有事情要跟我說，然後我就跟他一起坐上他
    的機車到我家樓下，那時候我沒有拿鑰匙，他還騎乘他的機
    車去車行拿我家鑰匙，然後我們一起到我家，他還給我三百
    元，當時他問我要買多少，我跟他說我要買十公克，後來他
    就先拿一公克愷他命給我，我們約好十公克是三千五百元，
    當時我就交給他三千五百元，當時他先拿一公克給我，並說
    下星期再補我九公克，如果沒有補的話，他要還給我三千五
    百元，我不知道他賣給我一公克是多少錢。」等語，經查：
  (一)檢察官起訴書引用證人甲○○於警詢、偵查中之證詞以證明
    被告有販賣愷他命之犯行，惟查證人甲○○於警詢中證稱：
    「從九十八年三月初開始購買，已經購買很多次了，約二十
    次以上（數量及價格每次都不定，約一包四百元、二包七百
    元、三包一千元）每次都是我先以電話撥打乙○○電話聯絡
    後，到乙○○家中（臺北縣中和市○○路二○八巷三十之二
    號）房間內交易，交易後就立即在他家房間內吸食。」、「
    （提示帳冊記載，問：內容所寫『老鼠、300 、3500、補9
    克星期一」意義為何？）300 是五月十五日下午二時許，跟
    乙○○拿Ｋ他命一小包（重量不詳）所欠的，3500是五月十
    五日晚上二十時許我又跟乙○○拿Ｋ他命一公克，星期一再
    補我九公克（共十公克）總共價格三千五百元，我五月十五
    日總共跟乙○○交易Ｋ他命二次，3500是乙○○寫的，補9
    克星期一，是我本人寫在乙○○帳冊內，做為提醒乙○○交
    易Ｋ他命金額、數量的記錄。」、「300刪掉是我還給乙○
    ○在五月十五日下午二時許，我跟乙○○買Ｋ他命一小包（
    重量不詳）所欠的錢（三百元），我還給乙○○三百元他當
    場刪掉。」云云（見九十八年度偵字第一四○五四號卷第十
    五、十六頁），於偵查中再證稱：「地點都是在乙○○上址
    家中，時間分別有九十八年五月十五日下午二、三時許，我
    前往乙○○上址景安路家中跟他購買七百元代價之二小包Ｋ
    他命，同日下午七、八時許我也是到他上址家中跟他買二包
    Ｋ他命，共重一公克，我跟他談好價錢是十公克三千五百元
    ，所以他還欠我九公克，本來約好下星期一我給他三千五百
    元時，他再補我九公克Ｋ他命，結果就被警察抓了，但第一
    次買的七百元我都已經付清了，我是二、三點先給他四百元
    ，七、八點時再給他三百元。」云云（見同上偵卷第五十三
    頁），本院審理中再結證稱：「（問：九十八年五月十五號
    晚上八點五十分是否在中和市○○路為警查獲？當天是否有
    向乙○○購買愷他命？）我是在查獲當天前二個小時，我拿
    四、五百元給乙○○，然後他打電話給他朋友，後來他朋友
    就把愷他命拿到乙○○家裡，當時他朋友共拿二包愷他命到
    他家，後來乙○○朋友在乙○○家裡把愷他命拿給他。」、
    「（問：九十八年五月十五號晚上八點五十分，為警查獲的
    愷他命等物品，是何人所有？）都是乙○○所有的。」、「
    （問：上揭警察搜索時扣得的筆記本上面有記載『老鼠、三
    千五、補、九克、星期一』等字跡，這些字跡是何人填寫的
    ？）九克、星期一等字跡是我寫的。其他部分應該是乙○○
    所填寫的，前面畫掉的三百也是他寫的。」、「（問：上揭
    筆記本記載的三百畫掉部分，是何意思？）之前我有跟乙○
    ○購買愷他命當時共欠他三百元，後來查獲當天我跟他拿毒
    品之前就已經直接還給他三百元，所以乙○○就畫掉三百元
    的部分，他是在我面前畫掉的。」、「（問：九十八年五月
    十五號二、三點的時候曾經到乙○○住處購買七百元愷他命
    ，這次是否就是欠乙○○三百元？）這次七百元我有一次給
    乙○○，欠乙○○三百元部分應該是在第二次的時候，我說
    的第二次應該是五月十五號下午的時候，五月十五號我跟乙
    ○○購買二、三次愷他命。」、「（問：扣案筆記本記載三
    千五是何意思？）當時我跟乙○○購買十公克愷他命比較便
    宜是三千五百元，當時我購買的時候我沒有那麼多錢，所以
    我錢就先欠著，當時乙○○就先給我一公克，後來的九公克
    在星期一給我。」云云，有多項相互矛盾之處，本院詳就證
    人甲○○對於向被告購買愷他命之上揭證詞分析如下：
  1.證人甲○○在警詢中所證之詞，先證稱向被告買愷他命之金
    額及數量為，約一包四百元、二包七百元、三包一千元等語
    ，惟就查獲帳冊上記載「刪除300 」之內容時竟證稱：「跟
    乙○○拿Ｋ他命一小包（重量不詳）所欠的」云云，於偵查
    中就此則證稱：「於九十八年五月十五日下午二、三時許，
    我前往乙○○上址景安路家中跟他購買七百元代價之二小包
    Ｋ他命，」、「我是二、三點先給他四百元，七、八點時再
    給他三百元。」云云，就同一時間，向被告購買愷他命之數
    量及價錢，顯然矛盾；本院審理中所證，就起訴書所載在九
    十八年五月十五日下午向被告購買毒品之次數究係二次或三
    次、同日下午第一次向被告購買愷他命七百元之數量及有無
    欠三百元等有關購買毒品之重要事項，復與其在警詢、偵查
    中所證之詞互有不符之處（例警詢中並無法具體指出被告於
    五月十五日下午第一次販賣予伊之愷他命重量）。證人甲○
    ○雖於本院審理中證稱因時間久遠已有些忘記云云，惟本件
    被告、證人甲○○均係同日因違反毒品危害防制條例遭警逮
    捕，並經警詢、偵查中數次作證，況證人僅係六十八年次之
    年輕人士，難認記憶上會因身體因素而有減退，就有關上揭
    向被告買入毒品之重要事項，於警詢、偵查、本院審理中互
    核均有重大出入，況警詢、偵查中作證時間亦僅有數小時之
    距（係在十六日同日製作筆錄），證詞竟一再出現重大出入
    之處，難認其證述被告販賣毒品之證詞證明力毫無疑問。
  2.證人甲○○就十五日下午七至八時間，被告販賣愷他命予伊
    之證詞及查扣被告帳冊記載：「老鼠、300 、3500、補9 克
    星期一」意義為何之證詞如果無訛，則證人甲○○本次欲向
    被告購入愷他命之數量應為十公克，因被告無十公克愷他命
    可資出售，僅當場交付一公克愷他命予證人甲○○，並約定
    所餘之毒品及價金三千五百元，均於下周一（即十八日）同
    時間交付。惟查，被告為警查獲之時間為同日下午八時五十
    分，查獲之地點則在臺北縣中和市○○路巷口，查獲同時被
    告將其隨身攜帶之愷他命二包（即本件扣案之愷他命，重量
    驗餘淨重○．九七八八公克，即約一公克）交予警員扣案，
    隨即帶同警方在其住處景安路二○八巷三十之二號查獲證人
    甲○○在內施用愷他命等事實，業據被告、證人甲○○於警
    詢、偵查中供認明確，且有卷附臺北縣政府警察局新店分局
    刑事案件移送書、筆錄及搜索扣押筆錄及目錄表足稽，是該
    日除為警查獲時扣得被告持有之愷他命外，即未再查獲其他
    愷他命自明，則證人甲○○所證，伊在一小時前向被告購入
    愷他命，同時在被告住處施用，隨後即遭警查獲，期間並未
    離開被告之住處，則被告售予伊之一公克愷他命為何會憑空
    消失，未為警查獲？反是在查獲被告時正好扣得計約重一公
    克之愷他命二包，已有重大可疑之處，觀之被告辯詞，為警
    查獲前，其剛向證人甲○○購買愷他命，並取得一公克愷他
    命等語，反合於警查獲時所顯現之客觀事實。
  3.再查，扣案被告帳冊記載：「老鼠、300 、3500、補9 克星
    期一」等字樣，其中300 已畫線刪除，該記載：「老鼠、30
    0 、3500」為被告所書寫，而「補9 克星期一」為證人甲○
    ○所寫，業據被告供承在卷，證人甲○○亦證述明確，此一
    帳冊記載之意義，即為何會由被告及證人甲○○分別記載，
    被告辯稱：伊跟甲○○購買十公克愷他命，甲○○先拿一公
    克愷他命給伊，伊等約好十公克是三千五百元，當時伊已交
    給甲○○三千五百元，所餘九公克愷他命，甲○○說下星期
    再補伊，並在伊之帳冊上用手寫下「補9 克星期一」等語；
    證人甲○○則證稱：伊當時跟被告購買十公克愷他命比較便
    宜是三千五百元，當時伊購買時沒有那麼多錢，所以伊錢就
    先欠著，被告僅先給伊一公克，所餘九公克再星期一，交錢
    時再給伊云云。被告、證人甲○○就此一記載，說詞各異，
    本院衡之交易之一般習慣，交易雙方為恐他方失信，而需取
    證者在已交付貨款而未取貨之一方，是被告所辯交易之價金
    已付清，然伊僅取得一公克愷他命，尚餘九公克待交付，此
    時被告所辯，要求證人甲○○在伊私人帳冊上記載「補9 克
    星期一」等字樣以確保其取貨時證人甲○○不會不認帳，始
    符交易常情而可信；反之依證人甲○○所證，交易時既未交
    付貨款，又已向被告取得一公克毒品，交易上其已經取得最
    大利益，並無確保留證之必要，即被告屆時不履約，損失的
    是被告，如確係被告販賣毒品，被告為向證人甲○○取證，
    應要求證人甲○○在其帳冊上載「取一克」等字樣始合情理
    ，是證人甲○○所證在該帳冊記載之事由云云，亦非可信。
  (二)證人甲○○之證詞不足採信，不能用以證明被告有上揭販賣
    毒品之犯行，已詳如上述，扣案之愷他命二包、外包裝袋四
    十六個、電子磅秤一臺等物，尚無法證明被告確有販賣愷他
    命之犯行。綜上所述，公訴人所引資為認定被告涉犯上揭販
    賣第三級毒品之證據，尚不足以認定被告確有為本案犯行，
    此外，復查無其他積極證據可資證明被告有何公訴人所指販
    賣毒品之犯行，依上開項說明，不能證明被告犯罪，此部分
    自應為無罪判決之諭知。
據上論斷，應依刑事訴訟法第二百九十九條第一項前段、第三百
零一條第一項，毒品危害防制條例第八條第三項、第十九條第一
項，刑法第十一條前段、第三十八條一項第一款，判決如主文。
本案經檢察官黃怡華到庭執行職務。
中    華    民    國    98    年    10    月    23    日
                  臺灣板橋地方法院刑事第十六庭
                            審判長法  官  王綽光
                                  法  官  陳正昇
                                  法  官  洪珮婷
以上正本證明與原本無異
如不服本判決應於收受送達後十日內向本院提出上訴書狀，並應
敘述上訴理由; 其未敘述上訴理由者，應於上訴期間屆滿後二十
日內向本院補提理由書（均需按他造當事人之人數附繕本，切勿
逕送上級法院）
                                  書記官  許清秋
中    華    民    國    98    年    10    月    28    日
附錄本案論罪科刑法條全文：
毒品危害防制條例第8條
轉讓第一級毒品者，處1年以上7年以下有期徒刑，得併科新臺幣
1百萬元以下罰金。
轉讓第二級毒品者，處6月以上5年以下有期徒刑，得併科新臺幣
70萬元以下罰金。
轉讓第三級毒品者，處3年以下有期徒刑，得併科新臺幣30萬元
以下罰金。
轉讓第四級毒品者，處1年以下有期徒刑，得併科新臺幣10萬元
以下罰金。
前四項之未遂犯罰之。
轉讓毒品達一定數量者，加重其刑至二分之一，其標準由行政院
定之。

司法院資訊處製作；財團法人民間司法改革基金會備份。
